【裁判字號】    99,選訴,44
【裁判日期】    991014
【裁判案由】    賄選等
【裁判全文】
臺灣屏東地方法院刑事判決              99年度選訴字第44號
公  訴  人  臺灣屏東地方法院檢察署檢察官
被      告  包美玲
選任辯護人  蔡將葳律師
上列被告因恐嚇案件，經檢察官提起公訴（98年度偵字第8716號
、99年度偵字第547號），本院判決如下：
    主  文
包美玲無罪。
    理  由
一、本件檢察官認被告包美玲涉犯刑法第305 條之恐嚇危害安全
    罪嫌而提起公訴，屬刑事訴訟法第376 條第1 款之罪，依同
    法第284 條之1 規定，第一審得由法官一人獨任審判，合先
    敘明。
二、公訴意旨略以：被告包美玲因其夫杜育芬涉犯違反公職人員
    選舉罷免法案件於民國98年12月6 日凌晨經本院裁定羈押，
    竟於同年月6 日20時許，在屏東縣瑪家鄉排灣村29號住處前
    ，對指證杜育芬交付賄賂之洪裴瑤出言辱罵，並基於恐嚇之
    犯意，向洪裴瑤恫稱：日後要作證否認杜育芬向其買票之事
    ，否則洪裴瑤會被關等語，致洪裴瑤因此心生畏懼。又於同
    年月9日7時許，至屏東縣瑪家鄉排灣村排灣66之1 號孟金住
    處，出言辱罵孟金，並質問孟金為何要指認杜育芬替陳生明
    向其買票，這樣會害陳生明下台，竟基於恐嚇之犯意，教唆
    孟金稱：日後要改說是替縣議員候選人林玉如買票，否則親
    友會不理妳等語，孟金之女孟美花在場親睹，致使孟金、孟
    美花母女2 人因此心生畏懼。因認被告涉犯刑法第305 條恐
    嚇危害安全罪嫌等語。
三、按犯罪事實應依證據認定之，無證據不得認定其犯罪事實。
    又不能證明被告犯罪者，應諭知無罪之判決，刑事訴訟法第
    154 條第2 項、第301 條第1 項分別定有明文。再按，事實
    之認定，應憑證據，如未能發現相當證據，或證據不足以證
    明，自不能以推測或擬制之方法，為裁判基礎；且認定不利
    於被告之事實須依積極證據，苟積極證據不足為不利於被告
    事實之認定時，即應為有利於被告之認定；另認定犯罪事實
    所憑之證據，雖不以直接證據為限，間接證據亦包括在內，
    然無論直接證據或間接證據，其為訴訟上之證明，須於通常
    一般之人均不致有所懷疑，而得確信其為真實之程度者，始
    得據之為有罪之認定，倘其證明尚未達到此一程度，而有合
    理之懷疑存在，無從使事實審法院得有罪之確信時，即應由
    法院為諭知被告無罪之判決，最高法院40年台上字第86號、
    30年上字第816 號、76年台上字第4986號著有判例。復按刑
    事訴訟法第161 條第1 項規定：檢察官就被告犯罪事實，應
    負舉證責任，並指出證明之方法。因此，檢察官對於起訴之
    犯罪事實，應負提出證據及說服之實質舉證責任。倘其所提
    出之證據，不足為被告有罪之積極證明，或其指出證明之方
    法，無從說服法院以形成被告有罪之心證，基於無罪推定之
    原則，自應為被告無罪判決之諭知，最高法院92年台上字第
    128 號判例參照。
四、公訴意旨認被告涉犯恐嚇罪嫌，無非以證人洪裴瑤、孟金、
    孟美英之證述為主要論據。訊據被告固不否認與洪裴瑤、孟
    金同住排灣村，惟堅決否認有何恐嚇犯行，其辯護人為其辯
    護稱：從證人孟金、孟美英所證述內容可知，被告並無要求
    孟金改口，否則將如何之用語，而證人洪裴瑤是否被關，則
    非被告所得支配、控制的，縱認證人洪裴瑤、孟金、孟美英
    所述情節為真，亦與恐嚇危害安全罪之構成要件不符等語。
    又被告固曾於本院準備程序中表示願意認罪等語，惟按被告
    之自白，不得作為有罪判決之唯一證據，仍應調查其他必要
    之證據，以察其是否與事實相符，為刑事訴訟法第156 條第
    2 項所明定。所稱應調查其他必要之證據云者，並不侷限於
    此項自白確出於任意性而已，尤重在有補強證據以擔保被告
    自白之真實性; 亦即以補強證據之存在，藉以限制合法自白
    在證據上之價值，俾發現實質的真實。故即使被告之自白出
    於任意性，然若別無其他補強證據足以擔保其自白確與犯罪
    事實相符者，該自白仍非刑事訴訟法上得據之為認定被告犯
    罪事實之證據，當不得僅憑此而為被告不利之認定，最高法
    院著有84年度台上字第4728號判決可資參照。經查：
（一）被告之夫杜育芬因涉犯公職人員選舉罷免法第99條第1 項
      之罪，前經本院以98年度聲羈字第324 號裁定於98年12月
      6 日起羈押一情，有被告杜育芬之押票附於上開聲請羈押
      卷內可查，堪認為真。而證人洪裴瑤於本院審理時證稱：
      伊於98年12月6 日有經過被告包美玲家，包美玲曾對伊說
      之前承認（收錢）的事，以後都要否認，不然會有事情、
      會被關，此外就沒再講甚麼，包美玲沒有說如不照其意去
      做，會對伊採取不利行動的話，且包美玲講話語氣正常、
      平和，伊會怕是因為怕被關，不是因為包美玲講話語氣等
      語明確（見本院卷第197 、198 頁），亦與其於警詢、偵
      查時所述相符無悖；證人孟金則於本院審理時結證稱：98
      年12月9 日包美玲經過伊住家，有罵伊為何說村長（即杜
      育芬）有給伊錢，沒有說要對伊採取不利行為等語（見本
      院卷第194 頁），核與其於偵查中具結所證稱：包美玲有
      來講說為何要承認有向杜育芬拿錢，這樣會害杜育芬沒有
      辦法回來（獲釋），也會害鄉長下台，一直罵伊等語（見
      98年度選他字第313 號卷第41、42頁），情節亦同，另證
      人孟美英於本院結證稱：當天包美玲係責怪伊母親孟金為
      何在警局講有拿錢，除此之外，就沒有講甚麼，沒有說要
      對其母採取不利行動，或若不照被告意思做，就要如何，
      伊在警詢所說伊母親很難過、害怕，係伊觀察並問母親而
      知，伊母親係害怕大家均同村，日後會不會不理人等語明
      確（見本院卷第195 至197 頁），亦與其母即證人孟金所
      述無異。是由證人所述可知，被告確有指責洪裴瑤、孟金
      乙節，亦堪以認定。
（二）刑法第305 條之恐嚇罪，所稱以加害生命、身體、自由、
      名譽、財產之事，恐嚇他人者，係指以使人生畏怖心為目
      的，而通知將加惡害之旨於被害人而言，有最高法院52年
      台上字第751 號判例意旨可參，是該罪係以將加惡害之意
      通知被害人，並使其心生畏怖為構成要件，如無加惡害之
      旨即無成立該罪之可能。本件核諸上開證人所述情節，被
      告均只指責證人為何在警偵訊時指證杜育芬，並無告知將
      對其等為如何之不利行為，即無通知加惡害之旨可言，自
      不構成恐嚇危害安全罪之要件。
五、綜上所述，公訴人所提出之證據僅能證明被告有指責孟金、
    洪裴瑤之事實，尚難證明被告果有本件恐嚇危害安全之犯罪
    事實，被告上開所辯，尚非不能採信，本件既有合理懷疑存
    在，自屬不能證明被告犯罪。此外復查無其他積極證據足供
    證明被告確有公訴人所指犯行，揆諸上開判例意旨及說明，
    自應為被告無罪之諭知。
據上論斷，應依刑事訴訟法第284 條之1 、第301 條第1 項，判
決如主文。
中    華    民    國    99    年    10    月    14    日
                  刑事第四庭    法  官  蔡玉雪
以上正本證明與原本無異。
如不服本判決應於收受判決後10日內向本院提出上訴書狀，並應
敘述具體理由；其未敘述上訴理由者，應於上訴期間屆滿後20日
內向本院補提理由書（均須按他造當事人之人數附繕本）「切勿
逕送上級法院」。
中    華    民    國    99    年    10    月    14    日
                                書記官  許倬維

司法院資訊處製作；財團法人民間司法改革基金會備份。
